臺灣臺中地方法院交通事件裁定　100年度交聲字第625號
原處分機關　　交通部公路總局臺中區監理所豐原監理站
異　議　人
即受處分人　　陳錡豪
上列異議人即受處分人因違反道路交通管理處罰條例案件，對於
交通部公路總局臺中區監理所豐原監理站民國100年2月23日豐監
稽違字第裁63-GF0000000號處分不服，聲明異議，本院裁定如下
：
    主    文
原處分撤銷。
陳錡豪汽車駕駛人，駕車行經有燈光號誌管制之交岔路口闖紅燈
，處罰鍰新臺幣玖佰元，記違規點數3點。
    理    由
一、原處分意旨略以：異議人即受處分人（下稱受處分人）陳錡
    豪駕駛車牌號碼JR B-231號重機車，於民國99年12月10日0
    時43分許，行經臺中市○○路與益華街之路口，因「闖紅燈
    （三民路直行）」之違規行為，為臺中市警察局第二分局警
    員掣單舉發（違規單號：中市警交字第GF0000000號），原
    處分機關遂於100年2月23日以豐監稽違字第裁63-GF0000000
    號裁決書，依違反道路交通管理處罰條例第53條第1項、第
    63條第1項之規定，處罰鍰新臺幣（下同）1,800元，並記違
    規點數3點，於法應無不合等語。
二、聲明異議意旨略以：受處分人於上開時間、地點違規闖紅燈
    （三民路直行），實乃剛從中國醫藥大學附設醫院精神科出
    院不久，於闖紅燈之時係處於“晃神”狀態，按刑法第19條
    第1項規定：「行為時因精神狀態或其他心智缺陷，致不能
    辨識其行為違法或欠缺依其辨識而行為之能力者，不罰」，
    爰依法聲明異議，請求撤銷原處分云云。
三、按道路交通管理處罰條例所稱之「車輛」，係指在道路上以
    原動機行駛之汽車（包括機器腳踏車）或以人力、獸力行駛
    之車輛；道路交通安全規則所稱之「汽車」，係指在道路上
    不依軌道或電力架線而以原動機行駛之車輛（包含機器腳踏
    車），道路交通管理處罰條例第3條第8款、道路交通安全規
    則第2條第1項第1款分別定有明文。次按汽車行駛至交岔路
    口，其行進、轉彎，應遵守燈光號誌或交通指揮人員之指揮
    ；汽車駕駛人，行經有燈光號誌管制之交岔路口闖紅燈者，
    處1,800元以上5,400元以下罰鍰；又汽車駕駛人，有違反道
    路交通管理處罰條例第53條規定者，除依原條款處罰鍰外，
    並予記違規點數3點，道路交通安全規則第102條第1項第1款
    前段，道路交通管理處罰條例第53條第1項、第63條第1項第
    3款分別載有明文。再按行為時因精神障礙或其他心智缺陷
    ，致不能辨識其行為違法或欠缺依其辨識而行為之能力者，
    不予處罰。行為時因前項之原因，致其辨識行為違法或依其
    辨識而行為之能力，顯著減低者，得減輕處罰；依本法規定
    減輕處罰時，裁處之罰鍰不得逾法定罰鍰最高額之2分之1，
    亦不得低於法定罰鍰最低額之2分之1；同時有免除處罰之規
    定者，不得逾法定罰鍰最高額之3分之1，亦不得低於法定罰
    鍰最低額之3分之1。但法律或自治條例另有規定者，不在此
    限，行政罰法第9條第3項、第4項、第18條第3項復有明定。
    而查上開行政罰法第18條第3項規定之立法意旨，係針對裁
    處機關適用同法定有「減輕」（如第9條第2項及第4項）或
    「同時定有免除處罰」之規定（如第8條但書、第12條但書
    及第13條但書規定）而予以減輕處罰時，所為之統一減輕標
    準。是以，行為人如有行政罰法第9條第4項規定之得減輕處
    罰情形時，自應適用同法第18條第3項前段規定之標準，予
    以減輕處罰。
四、經查：
  (一)本件受處分人於上述時間、地點，駕駛上揭所有機車，因
      「闖紅燈（三民路直行）」之違規行為，經警當場予以攔
      停後掣單舉發等情，為受處分人所不爭執，並有臺中市警
      察局中市警交字第GF0000000號舉發違反道路交通管理事
      件通知單在卷可稽，故受處分人確有駕車行經有燈光號誌
      管制之交岔路口闖紅燈之違規行為，堪以認定。
  (二)次查，受處分人於違規當時尚能騎駛機車於一般道路上行
      駛，及其於遭員警攔停製單舉發當時，能夠在舉發違反道
      路交通管理事件通知單上簽寫自己姓名等節觀之，應可認
      定受處分人於違規當時尚未達到不能辨識其行為違法或欠
      缺依其辨識而行為之能力之程度自明，核與行政罰法第9
      條第3項得予免罰之情形不合，是其前揭辯稱之詞，難認
      有據。復查，受處分人確實患有中度精神障礙之精神疾病
      ，此有中華民國身心障礙手冊及重大傷病免自行部分負擔
      證明卡（均影本）在卷可稽，且受處分人於本件違規之前
      ，因情感性精神分裂症及強迫症之病因，曾於99年11月22
      日至同年12月2日期間，至中國醫藥大學附設醫院住院治
      療，出院時仍有強迫思考及活動力減少之症狀，亦有中國
      醫藥大學附設醫院100年3月17日院醫事字第1000002248號
      函一紙附卷可憑。本院審酌上情，認受處分人違規時之精
      神狀態確屬有因精神障礙，致其辨識行為違法之能力，顯
      著減低之情形，爰依行政罰法第9條第4項、第18條第3項
      前段之規定，酌減其應受行政處罰之2分之1之罰鍰。
  (三)綜上所述，聲請人聲明異議雖非有理由，然原處分因未考
      量受處分人有前開得減輕之事由，且可責性非高，自有不
      當之處，是本院認為原處分仍應予撤銷，並自為裁處如主
      文第2項所示之處罰，以資適法。
五、據上論結，應依道路交通管理處罰條例第87條第2項，道路
    交通事件處理辦法第19條前段，裁定如主文。
中    華    民    國  100    年    3    月    23    日
                  交通法庭        法  官  張德寬
以上正本證明與原本無異。
如不服本裁定，應於裁定送達後5日內向本院提出抗告狀 (須附
繕本 )。
                                  書記官  王麗雯
中    華    民    國  100    年    3    月    23    日